臺灣新北地方法院刑事判決
111年度審易字第1618號
公  訴  人  臺灣新北地方檢察署檢察官
被      告  蔡佳汶



上列被告因竊盜案件，經檢察官提起公訴（111年度偵字第16985
、21422號），被告於本院準備程序中就被訴事實為有罪之陳述
，經本院裁定進行簡式審判程序，判決如下：
    主  文
蔡佳汶犯竊盜罪，處拘役貳拾日，如易科罰金，以新臺幣壹仟元
折算壹日。又犯竊盜罪，處有期徒刑肆月，如易科罰金，以新臺
幣壹仟元折算壹日；扣案之鑰匙壹把沒收；未扣案之犯罪所得NA
V-9583號普通重型機車車牌壹面、後照鏡、握把平衡端子、招財
貓玩偶、車牌裝飾磁鐵、龍頭握把套、車臺號蓋貼飾、眼鏡、擦
車布均沒收，於全部或一部不能沒收或不宜執行沒收時，追徵其
價額。又犯攜帶兇器竊盜罪，處有期徒刑肆月，如易科罰金，以
新臺幣壹仟元折算壹日。有期徒刑部分，應執行有期徒刑陸月，
如易科罰金，以新臺幣壹仟元折算壹日。
    事  實
一、蔡佳汶意圖為自己不法之所有，基於竊盜之犯意，分別為下
    列行為： 
　㈠於民國110年12月16日4時46分許，行經新北市○○區○○路0段00
    0巷0號劉勝雄所經營之二手商品店前時，趁無人注意之際，
    徒手竊取劉勝雄所有放置於店門口之鐵鍋1個、塑膠瓶1個（
    價值共新臺幣【下同】200元）得手，旋即離開現場。嗣於
    同日4時58分許，警方巡至新北市○○區○○路0段000號前時，
    見蔡佳汶形跡可疑而上前盤查，並發現其手持鐵鍋1個、塑
    膠瓶1個，於員警尚不知其為本件竊盜犯行前，蔡佳汶主動
    向員警自首該鐵鍋、塑膠瓶為其竊盜而來，警方旋將該鐵鍋
    、塑膠瓶扣案（業已發還劉勝雄），並循線查悉上情。
　㈡於111年4月20日1時21分許，在新北市○○區○○路0段000號對面
    人行道，見陳柏安所有之車牌號碼000-0000號普通重型機車
    停放該處，即趁無人注意之際，以自備鑰匙啟動該機車之電
    門而竊取之，得手後供作代步之交通工具使用。
　㈢於111年4月20日1時21分至1時52分許間某時，騎乘上開竊得
    之車牌號碼000-0000號普通重型機車，行經新北市新莊區中
    信街與中和街交岔路口處時，見陳曜華所有之車牌號碼000-
    0000號普通重型機車停放該處，即趁無人注意之際，持客觀
    上足對人之生命、身體、安全構成威脅，具有危險性而可供
    兇器使用之老虎鉗1支，竊取車牌號碼000-0000號普通重型
    機車之車牌1面得手，並旋將車牌號碼000-0000號普通重型
    機車原懸掛之車牌丟棄而改懸MQF-6273號普通重型機車車牌
    於其上。嗣陳柏安發覺遭竊報警處理，經警調閱監視器錄影
    畫面後，始循線於111年4月22日18時56分許，在新北市○○區
    ○○○路000號前查獲，並扣得改懸MQF-6273號普通重型機車車
    牌之NAV-9583號普通重型機車1輛（除NAV-9583號普通重型
    機車車牌1面及原裝置於該機車上之後照鏡、握把平衡端子
    、招財貓玩偶、車牌裝飾磁鐵、龍頭握把套、車臺號蓋貼飾
    、眼鏡、擦車布未尋回外，機車部分已發還陳柏安）及鑰匙
    1把，始查悉上情。
二、案經新北市政府警察局林口分局、陳柏安訴由新北市政府警
    察局新莊分局報告臺灣新北地方檢察署檢察官偵查起訴。
    理  由
壹、程序方面：
    本件被告蔡佳汶所犯係死刑、無期徒刑、最輕本刑為3年以
    上有期徒刑以外之罪，其於準備程序中就被訴事實為有罪之
    陳述，經法官告知簡式審判程序之旨，並聽取公訴人及被告
    之意見後，依刑事訴訟法第273條之1第1項規定，裁定本案
    改依簡式審判程序審理，且依刑事訴訟法第273條之2及第15
    9條第2項規定，不適用傳聞法則有關限制證據能力之相關規
    定，合先敘明。
貳、實體方面：　　
一、上揭犯罪事實，業經被告蔡佳汶於警詢時、偵查中、本院準
    備程序及審理時均自白不諱，犯罪事實一㈠部分，核與證人
    即被害人劉勝雄於警詢中之證述相符，並有新北市政府警察
    局林口分局扣押筆錄、扣押物品目錄表、贓物認領保管單各
    1份、監視錄影畫面截圖照片7張、扣案物品照片1張、被告
    衣著特徵照片1張、監視器錄影畫面光碟在卷可稽（見111年
    度偵字第16985號偵查卷第7至8、10至13頁）；犯罪事實一㈡
    、㈢部分，核與證人即告訴人陳柏安於警詢中之證述相符，
    並有新北市政府警察局新莊分局搜索扣押筆錄、扣押物品目
    錄表、職務報告、贓物認領保管單、代保管條各1份、失車-
    案件基本資料詳細畫面報表2份、現場照片5張、監視器錄影
    畫面截圖照片78張、車牌號碼000-0000號普通重型機車之改
    裝排氣管特徵及保證卡照片4張、查獲被告現場及扣案物品
    照片31張、車輛詳細資料報表2份、監視器錄影畫面光碟在
    卷可稽（見111年度偵字第21422號偵查卷第20至24、26、28
    、29、33至59、61、62頁），足見被告之自白與事實相符，
    洵堪採為認定事實之依據。本案事證明確，被告犯行堪以認
    定，應依法論科。
二、論罪科刑：
  ㈠按刑法第321條第1項第3款之攜帶兇器竊盜罪，係以行為人攜
    帶兇器竊盜為其加重條件，此所謂兇器，其種類並無限制，
    凡客觀上足對人之生命、身體、安全構成威脅，具有危險性
    之兇器均屬之，且祇須行竊時攜帶此種具有危險性之兇器為
    已足，並不以攜帶之初有行兇之意圖為必要（最高法院79年
    度台上字第5253號判例意旨可資參照）。查，被告為犯罪事
    實一㈢犯行時所使用之老虎鉗1支，雖未扣案，惟其乃金屬所
    製，質地堅硬，如以之攻擊人體，足以造成相當之傷害，是
    可認該物客觀上可對人之生命、身體、安全構成威脅，具有
    危險性，屬刑法第321條第1項第3款所稱之兇器。是核被告
    就犯罪事實一㈠、㈡所為，均係犯刑法第320條第1項之竊盜罪
    （共2罪）；就犯罪事實一㈢所為，係犯刑法第321條第1項第
    3款之攜帶兇器竊盜罪。
  ㈡被告所犯上開3罪間，犯意各別，行為互殊，應予分論併罰。
  ㈢被告前因強盜、妨害公務等案件，經本院97年度訴字第4226
    號判決判處有期徒刑7年2月、4月，應執行有期徒刑7年4月
    確定，經入監服刑後，於106年8月8日假釋出監，交付保護
    管束至107年11月16日期滿未經撤銷假釋而執行完畢，此有
    臺灣高等法院被告前案紀錄表在卷可查，是被告於受有期徒
    刑執行完畢後，5年以內故意再犯本件有期徒刑以上之3罪，
    固均合於累犯規定，惟參酌司法院釋字第775號解釋意旨及
    最高法院110年度台上大字第5660號裁定意旨，檢察官並未
    具體指出被告有何特別惡性及對刑罰反應力薄弱等節，衡酌
    被告之犯罪情節，尚難僅因其前受有期徒刑執行完畢之事實
    ，即遽認被告個人有何對刑罰反應力薄弱之特別惡性存在而
    有加重其刑予以延長矯正其惡性此一特別預防之必要，是本
    件於法定刑範圍內斟酌刑法第57條事項量刑，即可充分評價
    被告之罪責，故均不加重其刑。
　㈣按刑法第62條所謂發覺，固非以有偵查犯罪權之機關或人員
    確知其人犯罪無誤為必要，而於對其發生嫌疑時，即得謂為
    已發覺；但此項對犯人之嫌疑，仍須有確切之根據得為合理
    之可疑者，始足當之，若單純主觀上之懷疑，要不得謂已發
    生嫌疑；又所謂發覺，係指有偵查犯罪職權之公務員已知悉
    犯罪事實與犯罪之人而言，而所謂知悉，固不以確知其為犯
    罪之人為必要，但必其犯罪事實，確實存在，且為該管公務
    員所確知，始屬相當。如犯罪事實並不存在而懷疑其已發生
    ，或雖已發生，而為該管公務員所不知，僅係推測其已發生
    而與事實巧合，均與已發覺之情形有別（最高法院72年台上
    字第641號、75年台上字第1634號判例意旨參照）。經查，
    就犯罪事實一㈠部分，警方係因巡至新北市○○區○○路0段000
    號時，見被告形跡可疑而上前盤查，並發現其手持鐵鍋1個
    、塑膠瓶1個，於員警詢問時，被告即向員警坦承該鐵鍋、
    塑膠瓶係其行竊而來，員警並於110年12月16日4時58分許扣
    押該鐵鍋、塑膠瓶一情，有被告警詢筆錄及新北市政府警察
    局林口分局扣押筆錄、扣押物品目錄表在卷可佐（見111年
    度偵字第16985號偵查卷第3、7至8頁），且被害人劉勝雄係
    於110年12月17日17時23分許接獲員警通知後，始知其所有
    之鐵鍋、塑膠瓶失竊，因而至新北市政府警察局林口分局明
    志派出所製作筆錄，並確認警方扣押之鐵鍋、塑膠瓶確為其
    所有一節，亦經證人即被害人劉勝雄於警詢中證述明確（見
    111年度偵字第16985號偵查卷第5頁），足見在被告向員警
    自承犯罪事實一㈠之竊盜犯行前，被害人劉勝雄尚未報案，
    員警尚不知被告涉犯此部分竊盜犯行，則被告主動供出此部
    分竊盜犯行，並接受裁判，應合於自首要件，爰就此部分犯
    行依刑法第62條前段規定減輕其刑。
　㈤按犯罪情狀顯可憫恕，即認科以最低刑度仍嫌過重者，得酌
    量減輕其刑，刑法第59條定有明文。所謂犯罪情狀顯可憫恕
    ，應就犯罪一切情狀，予以全盤考量，審酌其犯罪有無可憫
    恕之事由，即有無特殊之原因與環境，在客觀上足以引起一
    般同情，以及宣告法定低度刑，是否猶嫌過重等等，以為判
    斷；且刑法第59條所謂「犯罪之情狀」顯可憫恕，與刑法第
    57條所稱之審酌「一切情狀」，二者並非屬截然不同之範圍
    ，於裁判上酌量減輕其刑時，本應就犯罪一切情狀（包括刑
    法第57條所列舉之10款事項），予以全盤考量，審酌其犯罪
    有無可憫恕之事由，以為判斷，故適用第59條酌量減輕其刑
    時，並不排除第57條所列舉10款事由之審酌（最高法院51年
    台上字第899號判例、70年度第6次刑事庭會議決議、95年度
    台上字第6157號、101年度台上字第5393號判決意旨參照）
    。又按刑法第321條第1項加重竊盜罪之法定刑為「6月以上5
    年以下有期徒刑，得併科50萬元以下罰金」，衡以同為竊盜
    之人，其原因動機不一，犯罪情節未必盡同，其所造成危害
    社會之程度有異，法律科處此類犯罪，所設定之法定最低本
    刑卻相同，不可謂不重。於此情形，倘依其情狀處以較法定
    刑度為低之有期徒刑，即足以懲儆，並可達防衛社會秩序安
    全之目的者，自非不可依客觀之犯行與主觀之惡性二者加以
    考量其情狀是否有可憫恕之處，適用刑法第59條之規定酌量
    減輕其刑，期使個案裁判之量刑能斟酌至當，符合比例原則
    。查，被告就犯罪事實一㈢所犯攜帶兇器竊盜犯行固值非難
    ，惟本院審酌被告行竊之處所為路邊，並非住家或人潮聚集
    之處，是被告攜帶兇器所生之危險性程度實屬較輕，且其所
    竊財物價值亦非至鉅，並業遭警方扣押，犯罪情節尚非重大
    ，是綜其犯罪情狀以觀，縱科以最低度法定刑仍嫌過重，實
    有「情輕法重」之感，在客觀上足以引起一般之同情，顯可
    憫恕，爰就此部分依刑法第59條規定酌減其刑。
　㈥爰審酌被告正值壯年，不思以正當途徑賺取所需，任意竊取
    他人財物，造成被害人劉勝雄、陳曜華及告訴人陳柏安財物
    之損失，顯然欠缺尊重他人財產權之觀念，惟念其犯後始終
    坦承犯行，態度尚可，並衡酌其有上述強盜、妨害公務案件
    經法院論罪科刑及執行完畢紀錄，有臺灣高等法院被告前案
    紀錄表1份在卷可參，及其犯罪之動機、目的、手段、各次
    竊得之財物價值，及其自陳國中肄業之智識程度、前從事水
    電工作、無須撫養家人之生活狀況等一切情狀，分別量處如
    主文所示之刑，並均諭知如易科罰金之折算標準，並就有期
    徒刑部分定其應執行之刑，及諭知如易科罰金之折算標準，
    以資懲儆。
三、沒收：
  ㈠按供犯罪所用、犯罪預備之物或犯罪所生之物，屬於犯罪行
    為人者，得沒收之，刑法第38條第2項前段定有明文。又犯
    罪所得，屬於犯罪行為人者，沒收之；前二項之沒收，於全
    部或一部不能沒收或不宜執行沒收時，追徵其價額；犯罪所
    得已實際合法發還被害人者，不予宣告沒收或追徵；宣告前
    二條之沒收或追徵，有過苛之虞、欠缺刑法上之重要性、犯
    罪所得價值低微，或為維持受宣告人生活條件之必要者，得
    不宣告或酌減之，刑法第38條之1第1項前段、第3項、第5項
    、第38條之2第2項亦分別定有明文。
  ㈡查，被告就犯罪事實一㈡竊得之NAV-9583號普通重型機車車牌
    1面及原原裝置於該機車上之後照鏡、握把平衡端子、招財
    貓玩偶、車牌裝飾磁鐵、龍頭握把套、車臺號蓋貼飾、眼鏡
    、擦車布，均屬犯罪所得，且未經扣案，亦未實際合法發還
    告訴人陳柏安，為避免被告無端坐享犯罪所得，且經核本案
    情節，宣告沒收並無過苛之虞，是上開犯罪所得應依刑法第
    38條之1第1項前段、第3項之規定宣告沒收，於全部或一部
    不能沒收或不宜執行沒收時，追徵其價額。另扣案之鑰匙1
    把，係被告所有，供犯罪事實一㈡所示竊盜犯罪所用之物，
    業據被告於本院審理中供述明確，爰依刑法第38條第2項前
    段規定宣告沒收之。
　㈢又被告就犯罪事實一㈠竊得之鐵鍋、塑膠瓶各1個、就犯罪事
    實一㈡竊得之車牌號碼000-0000號普通重型機車1輛（不含車
    牌），雖均屬犯罪所得，惟業經尋獲發還被害人劉勝雄及告
    訴人陳柏安，此有贓物認領保管單2份在卷可稽（見111年度
    偵字第16985號偵查卷第10頁、111年度偵字第21422號偵查
    卷第28頁），足認該財物已實際發還被害人，爰依刑法第38
    條之1第5項規定，不予宣告沒收或追徵。另被告就犯罪事實
    一㈢竊得之MQF-6273號號普通重型機車車牌1面，為其犯罪所
    得，尚未發還被害人，目前暫由新北市政府警察局新莊分局
    昌平派出所警員代為保管中，此有新北市政府警察局新莊分
    局搜索扣押筆錄、扣押物品目錄表、代保管條各1份在卷可
    稽（見111年度偵字第21422號偵查卷第20至24、29頁），是
    以被告並未保有犯罪所得，又為避免宣告沒收後，被害人須
    另循程序主張權利請求發還，故不予宣告沒收或追徵。
　㈣至被告為犯罪事實一㈢所示竊盜犯行時使用之老虎鉗1支，雖
    係被告所有，供犯罪所用之物，然並未扣案，且該老虎鉗價
    值低微，欠缺刑法上之重要性，為免執行上困難，爰依刑法
    第38條之2第2項規定，不予宣告沒收或追徵。
據上論斷，應依刑事訴訟法第273條之1第1項前段、第299條第1
項前段，刑法第320條第1項、第321條第1項第3款、第59條、第6
2條前段、第41條第1項前段、第51條第5款、第38條第2項前段、
第38條之1第1項前段、第3項，刑法施行法第1條之1第1項，判決
如主文。
本案經檢察官陳旭華提起公訴，經檢察官高智美到庭執行職務。
中　　華　　民　　國　　111 　年　　9 　　月　　28　　日
                  刑事第二十五庭  法  官      曾淑娟
如不服本判決，應於判決送達後20日內敘明上訴理由，向本院提
出上訴狀（應附繕本），上訴於臺灣高等法院。其未敘述上訴理
由者，應於上訴期間屆滿後20日內向本院補提理由書「切勿逕送
上級法院」。
                                  書記官      王若安
中　　華　　民　　國　　111 　年　　9 　　月　　29　　日
附錄本案論罪科刑法條全文：
中華民國刑法第320條
意圖為自己或第三人不法之所有，而竊取他人之動產者，為竊盜
罪，處5年以下有期徒刑、拘役或50萬元以下罰金。
意圖為自己或第三人不法之利益，而竊佔他人之不動產者，依前
項之規定處斷。
前2項之未遂犯罰之。

中華民國刑法第321條
犯前條第1項、第2項之罪而有下列情形之一者，處6月以上5年以
下有期徒刑，得併科50萬元以下罰金：
一、侵入住宅或有人居住之建築物、船艦或隱匿其內而犯之。
二、毀越門窗、牆垣或其他安全設備而犯之。
三、攜帶兇器而犯之。
四、結夥三人以上而犯之。
五、乘火災、水災或其他災害之際而犯之。
六、在車站、港埠、航空站或其他供水、陸、空公眾運輸之舟、
    車、航空機內而犯之。
前項之未遂犯罰之。